Inventaris van het archief van het Openbaar Lichaam Rijnmond, (1962) 1965-1987 (1989)
Nationaal Archief, Den Haag
Openbaar Lichaam Rijnmond en Ambtelijke Dienst Rijnmond
Openbaar Lichaam Rijnmond
1962-1989
merendeel 1965-1987
32982
5404 inventarisnummers; 156,50 meter
Normale geschreven, getypte en gedrukte documenten, geen bijzondere handschriften.
Nationaal Archief, Den Haag
Openbaar Lichaam Rijnmond (1965-1986)
Adviescommissies, 1965-1974:
Commissie van advies voor Algemene Zaken
Commissie van advies voor Bestuurlijke Aangelegenheden
Commissie van advies voor Economische Aangelegenheden
Commissie van advies voor Financiën
Commissie van advies voor Milieuhygiëne
Commissie van advies voor Onderwijszaken
Commissie van advies voor (algemene) Personeelszaken
Commissie van advies voor Recreatie
Commissie van advies voor Ruimtelijke Ordening
Commissie van advies voor Sociale Aangelegenheden
Commissie van advies voor Verkeer en Vervoer
Commissie van advies voor Volkshuisvesting
Adviescommissies, 1975-1986:
Commissie van advies en bijstand voor Algemene en Bestuurlijke Zaken
Commissie van advies en bijstand voor Verkeer en Vervoer
Commissie van advies en bijstand voor de Volkshuisvesting
Commissie van advies en bijstand voor Economische Aangelegenheden
Commissie van advies en bijstand voor de Financiën en Personeelszaken
Commissie van advies en bijstand voor Gezondheidszorg en Minderhedenbeleid en voor Milieubeheer
Commissie van advies en bijstand voor Onderwijs en Specifiek Welzijn
Commissie van advies en bijstand voor Recreatie en Natuurbescherming
Commissie van advies en bijstand voor Ruimtelijke Ordening en Agrarische Aangelegenheden
Commissie AROB (1979-1986)
Commissie Herweijer
Planologische Commissie Rijnmond (1979-1986)
Ambtelijke Dienst Rijnmond (1986-1987)
Marijnen, mr. V.G.M.
Fibbe, W.A.
Het archief bevat notulen, agenda's en besluitenlijsten, alsmede stukken betreffende de organisatie, de financiën en het personeel, overleg met het provinciaal bestuur van Zuid-Holland, gemeentebesturen en bedrijfsleven. Daarnaast bevat het archief stukken betreffende de taakuitoefening van het openbaar lichaam met betrekking tot onder meer openbare orde, openbare gezondheid en veiligheid, waterstaat, verkeer en vervoer, economische aangelegenheden, arbeid en werkgelegenheid, maatschappelijke zorg, volksontwikkeling en -opvoeding en cultuur. Vervolgens bevinden zich in het archief de gedeponeerde archieven van de vaste commissies van advies die het openbaar lichaam kende, de voorzitters uit de periode tot 1974 en de Ambtelijke Dienst Rijnmond die de lopende zaken overnam na de opheffing van het Openbaar Lichaam Rijnmond in 1986.
Archiefvorming
Geschiedenis van de archiefvormer
Geschiedenis en ontwikkeling van het Openbaar Lichaam Rijnmond
Voorgeschiedenis en instelling van het openbaar lichaam
De voorgeschiedenis van het openbaar lichaam Rijnmond begint eigenlijk al in het jaar 1929, lang voor de Wet openbaar lichaam Rijnmond (1964) tot stand kwam. De gemeente Rotterdam deed toen een voorstel voor een zeer omvangrijke uitbreiding van haar grondgebied ten einde onder andere een verdere ontwikkeling van de haven mogelijk te maken. Dit voorstel, het grote annexatieplan, hield een volledige inlijving van een twaalftal gemeenten, waaronder Schiedam en Vlaardingen, in.
Naar de mening van het college van gedeputeerde staten van Zuid-Holland en de minister van Binnenlandse Zaken was dit echter geen passende oplossing voor het havenvraagstuk. Het plan ging aanzienlijk verder dan een simpele grenswijziging ten behoeve van de Rotterdamse haven. In de daarop volgende jaren adviseerde een ministeriële 'commissie tot onderzoek naar de havenbelangen van Rotterdam en omgeving' over te gaan tot instelling van een Havenschap. Dit advies werd in een voorontwerp van wet door de regering opgevolgd.
Tijdens de oorlog kregen deze plannen geen verdere uitwerking; het duurde tot de jaren vijftig, toen de genoemde problematiek opnieuw naar voren kwam, versterkt wegens de snelle industriële expansie. Grenswijziging bleek voor de aanleg en het beheer van nieuwe havens en havengebieden uitkomst te bieden, maar beslissingen van de gemeente Rotterdam in het kader van de ontwikkeling van de bedrijvigheid genomen - vaak ver buiten de gemeentegrens - hadden nadelige gevolgen in zich, terwijl de besturen van de desbetreffende andere gemeenten daarbij zelfs niet waren geraadpleegd, laat staan als medebeslissers waren betrokken. Eén en ander vroeg dus om een inter-/bovengemeentelijke oplossing
Zie ook inv.nr. 292, waarin opgenomen een overzicht van 21 jaar discussie en studie rond het openbaar lichaam (bijlage bij de rede uitgesproken door de heer W.A. Fibbe ter gelegenheid van zijn afscheid als voorzitter van Rijnmond op 27 februari 1978).
.
Een in 1956 aangespannen overleg van gemeentebesturen in het Waterweggebied - een initiatief van de gemeente Rotterdam - verliep moeizaam. Er heerste een zeker wantrouwen, ingegeven door de vrees dat de gemeente Rotterdam de andere Waterweggemeenten zou overvleugelen.
Uiteindelijk kwamen uit het overleg twee alternatieven voor de behartiging van de belangen naar voren. De eerste mogelijkheid was een bovengemeentelijk orgaan
Het verschil tussen een bovengemeentelijk en een intergemeentelijk orgaan betreft met name de positie van het bestuursorgaan ten opzichte van de gemeenten. Een intergemeentelijk orgaan heeft bevoegdheden welke door de betrokken gemeenten tot een orgaan zijn toegekend. Dit orgaan is daardoor beperkt tot een (gezamenlijke) behartiging van gemeentelijke belangen. Deze vorm van gemeentelijke samenwerking is gebaseerd op de Wet Gemeenschappelijke Regelingen. Een bovengemeentelijk orgaan heeft (ook) zelfstandige bevoegdheden die niet aan de gemeenten zijn ontleend. Dit orgaan is daardoor in staat tot het behartigen van door hemzelf te bepalen regionale belangen. Een dergelijk orgaan wordt ingesteld bij een afzonderlijke wet. Uit: Rotterdam; Grenzen aan de macht? pag. 60 (literatuur nr. 5).
. Dit voorstel werd krachtig door de gemeente Rotterdam ondersteund. De tweede mogelijkheid was een intergemeentelijk orgaan. Dit tweede voorstel vond de meeste steun bij de andere gemeenten. In 1958 raakte het overleg in een impasse. De minister van Binnenlandse Zaken stelde medio oktober van dat jaar een commissie in, die tot taak had een gezamenlijk standpunt van gedeputeerde staten van Zuid-Holland en de regering inzake de bestuurlijke organisatie in het Nieuwe Waterweggebied voor te bereiden. Deze commissie werd aangeduid als de commissie Klaasesz, naar haar voorzitter mr J. Klaasesz, commissaris der Koningin in de provincie Zuid-Holland. Ook de gemeenten in het betrokken gebied zaten echter niet stil.
Burgemeester en wethouders van Rotterdam verzochten, eveneens medio oktober 1958, de hoogleraren mr W.F. Prins en mr D. Simons een ontwerp van wet op te stellen voor een 'bovengemeentelijk orgaan ter regeling van over het gehele Waterweggebied gespreide belangen welke niet meer door één gemeente kunnen worden behartigd'. Al in 1959 werd hun ontwerp aan de gemeenteraad van Rotterdam voorgelegd.
Een veertiental gemeenten, onder leiding van de burgemeester van Vlaardingen, ontwikkelde daarop een tegenvoorstel. Zij wensten een intergemeentelijke regeling op basis van de Wet Gemeenschappelijke Regelingen. Men vreesde kennelijk nog steeds dat de gemeente Rotterdam in de vertegenwoordiging van het bovengemeentelijk orgaan, zoals dat werd voorgestaan in het ontwerp van de twee hoogleraren, te veel invloed zou krijgen.
De commissie Klaasesz bracht in 1960 aan de minister van Binnenlandse Zaken een advies uit tot instelling van een openbaar lichaam voor het gebied rond de Nieuwe Waterweg, waarbij het Botlekgebied aan de gemeente Rotterdam moest worden toegevoegd. Het takenpakket, dat de commissie aan het in te stellen openbaar lichaam had toebedacht, komt in grote lijnen overeen met dat in de latere Rijnmondwet van 1964. De meningen over dit advies waren verdeeld. Niet alleen de voorgestelde samenstelling van de bestuursorganen, maar ook de beperkte zeggenschap van het openbaar lichaam ten aanzien van de havens stuitte bij veel gemeenten op bezwaren. Volgens de plannen van de commissie kreeg het openbaar lichaam namelijk in het geheel geen zeggenschap ten aanzien van de havens, maar zou het zich met de effecten van de havens en met de havenontwikkeling moeten bezighouden.
Toch nam de regering in grote lijnen de voorstellen van de commissie over en diende op 27 juli 1962 een ontwerp van Wet tot instelling van een openbaar lichaam voor het gebied van de Rijnmond bij het parlement in
Inv.nr. 168.
. In het ontwerp werd een lijst opgenomen van onderwerpen ten aanzien waarvan Rijnmond met behulp van richtlijnen en aanwijzingen dirigerend en coördinerend zou kunnen optreden. Tot die onderwerpen behoorden de aanleg van havens en haventerreinen alsmede de vestiging van bedrijven.
Het openbaar lichaam Rijnmond werd bij Wet van 5 november 1964 ingesteld. De afkondiging geschiedde in het Staatsblad van 26 november 1964 nr. 427. De inwerkingtreding van de Wet openbaar lichaam Rijnmond werd evenwel bij Koninklijk Besluit van 12 februari 1965, Staatsblad 54, bepaald op 1 april 1965; de bevoegdheden ten aanzien van de ruimtelijke ordening konden pas per 1 september 1965 worden uitgeoefend.
Ontwikkeling van het openbaar lichaam
De eerste tien jaar
De Wet openbaar lichaam Rijnmond betekende in 1964 de instelling van een bovengemeentelijke organisatie, die 24 gemeenten omvatte
Het Rijnmondgebied omvatte in 1964 vierenentwintig gemeenten: Abbenbroek, Barendrecht, Brielle, Capelle aan den IJssel, Geervliet, Heenvliet, Hekelingen, Hellevoetsluis, Krimpen aan den IJssel, Maassluis, Oostvoorne, Oudenhoorn, Poortugaal, Rhoon, Ridderkerk, Rockanje, Rotterdam, Rozenburg, Schiedam, Spijkenisse, Vierpolders, Vlaardingen, Zuidland en Zwartewaal. Met ingang van 1 januari 1980 werd het aantal gemeenten in het Rijnmondgebied door samenvoeging c.q. herindeling tot zestien teruggebracht: Barendrecht, Bernisse (gevormd door Abbenbroek, Geervliet, Heenvliet, Oudenhoorn en Zuidland), Brielle (met Zwartewaal en Vierpolders), Capelle aan den IJssel, Hellevoetsluis, Krimpen aan den IJssel, Maassluis, Poortugaal, Rhoon, Ridderkerk, Rotterdam, Rozenburg, Schiedam, Spijkenisse (waaraan in 1966 Hekelingen was toegevoegd), Vlaardingen en Westvoorne (gevormd door Oostvoorne en Rockanje). In 1985 bedroeg het aantal gemeenten in het Rijnmondgebied vijftien als gevolg van de samenvoeging van Poortugaal en Rhoon tot de nieuwe Albrandswaard.
. Met Rijnmond kreeg het binnenlands bestuur een zwaar bestuurslichaam - een rechtstreeks door de bevolking van het gebied gekozen raad van 81 leden, een door de Kroon benoemde voorzitter en zes uit en door de raad gekozen leden van het dagelijks bestuur - met een lichte taak, een "bestuurlijk experiment" dat 21 jaar zou gaan duren.
De Rijnmondtaak bestond uit een viertal taken namelijk een planologische, een coördinerende, een potentiële uitvoerende en een adviserende. Het vaststellen van een streekplan voor het Rijnmondgebied was van meet af een uitvoerende taak.
De raad van Rijnmond, het hoogste orgaan van het openbaar lichaam, kon richtlijnen voor de gemeenten in het Rijnmondgebied vaststellen met betrekking tot een tiental onderwerpen, namelijk:
de aanleg van havens en de daarbij behorende bedrijfsterreinen,
de vestiging van bedrijven op deze terreinen,
de industrievestiging,
de woningbouw,
de toepassing van de Woonruimtewet 1947,
de openluchtrecreatie,
de aanleg en verbetering van land- en waterwegen,
oeververbindingen,
het vervoeren van personen en goederen,
de bestrijding van de verontreiniging van water en lucht.
De Rijnmondwet gaf de mogelijkheid een richtlijn bij weigerachtigheid om te zetten in een (dwingende) aanwijzing
Hiervan is echter nimmer gebruik gemaakt.
.
Tevens konden de bestuursorganen van het openbaar lichaam bepaalde gemeentelijke bevoegdheden uitoefenen wanneer deze waren overgedragen door de raad, het college van burgemeester en wethouders en de burgemeester van een gemeente in het Rijnmondgebied.
Het openbaar lichaam kreeg voorts in de jaren 1966-1972 tevens tot taak het jaarlijks woningbouwcontingent te verdelen over de gemeenten in het Rijnmondgebied
Inv.nrs. 1213-1217.
.
De komst van de Wet openbaar lichaam Rijnmond betekende slechts de voorlopige afronding van een discussie. Een zwaar bestuurslichaam met een lichte taak bleek al snel geen gelukkige oplossing te zijn. Twee veranderingen waren denkbaar. De taak bleef hetzelfde en het bestuur wordt daaraan aangepast ofwel de taak wordt vergroot en verzwaard zodat een zwaar bestuurslichaam een adequaat karakter krijgt. Het Rijnmondbestuur koos voor het laatste en ging daarop anticiperen. De gemeente Rotterdam, tot 1965 voorstander van een (sterke) bovengemeentelijke organisatie, veranderde met de komst van de nieuwe burgemeester de heer W. Thomassen van standpunt en koos voor eerstgenoemde verandering.
Het dagelijks bestuur van Rijnmond stelde in 1968 een 'Interimrapport' op betreffende de structuur van Rijnmond, dat tevens een voorstel bevatte tot het vervaardigen van een voorontwerp van wet tot wijziging van de Wet Openbaar Lichaam Rijnmond; versterking van de positie van Rijnmond als bovenlokaal bestuur was het doel.
In de daaropvolgende jaren verschenen nota's, adviezen van commissies en verraste de voorzitter van Rijnmond in 1970 de raad van Rijnmond met een eigen voorstel. Dit voorstel over de structuur van het openbaar lichaam, met als bijlage een schets betreffende een voorontwerp van wet tot wijziging van de Wet Openbaar Lichaam Rijnmond, werd aangeduid als de 'lex Fibbe'; het openbaar lichaam - genaamd 'Groot-Rotterdam' in plaats van 'Rijnmond' - zou eigen, rechtstreekse taken dienen te gaan vervullen. Met de 'lex Fibbe' (in geamendeerde vorm) verklaarde de raad van Rijnmond zich akkoord.
Ten departemente was inmiddels een concept-voorontwerp Wet Gewest Rijnmond gemaakt. De raad van Rijnmond sprak in 1971 uit dat dit concept-voorontwerp geen uitzicht bood op de oplossing van de bestuurlijke problemen in het gewest; hij was voorstander van de vorming van een stadsgewest 'sui-generis' (van eigen karakter) ter behartiging van regionale belangen in het Rijnmondgebied
Een stadsgewest behelst voor het betrokken gebied een opheffing van de gemeenten en een integratie van gemeentelijke en provinciale taken, met daarbij eventueel rijkstaken. Uit: Rotterdam; Grenzen aan de macht? pag. 66. (literatuur nr. 5).
.
Ook de gemeenteraad van Rotterdam werd voorstander van vorming van een stadsgewest.
De raad van Rijnmond nam in de jaren 1966-1974 een aantal besluiten die betrekking hadden op het uitoefenen van gemeentelijke bevoegdheden:
Vanaf 1966 werd overleg gevoerd met gemeenten in het Rijnmondgebied over de overdracht van gemeentelijke bevoegdheden tot het inrichten van een centrale post ambulancevervoer
Inv.nrs. 1572 en 1575.
,
besloot de raad van Rijnmond in 1970 in te stemmen met de overdracht van gemeentelijke bevoegdheden die de ontsluiting van het recreatiegebied "De Bernisse" beoogden en was het openbaar lichaam vanaf 1972 in gesprek met enkele gemeentebesturen over de overdracht van bevoegdheden op het gebied van de buitenstedelijke recreatie
Inv.nrs. 1712, 1715 en 1729.
,
een motie van de raad van Rijnmond leidde in 1971 tot onderzoek naar en effectuering van de overdracht van gemeentelijke bevoegdheden inzake de uitvoering van de Hinderwet
Inv.nrs. 491-504 en 506.
. Organisatorisch leidde dit tot de oprichting van de Dienst Centraal Milieubeheer Rijnmond (DCMR); deze dienst werd gevestigd in Schiedam
Inv.nrs. 607-630.
,
in de jaren 1971-1972 werd, eveneens op basis van artikel 38 van de Wet openbaar lichaam Rijnmond, van de gemeentebesturen in het Rijnmondgebied de bevoegdheid verkregen voor de planning van scholen voor het gemeentelijk voortgezet onderwijs
Inv.nr. 1653.
.
De gewestvorming, met de daarbij behorende bestuurlijke problematiek, bleef onderdeel uitmaken van vergaderingen.
Op 15 mei 1972 aanvaardde de raad van Rotterdam de motie Lems, waarbij een aantal van zijn bevoegdheden voor spoedige overdracht aan Rijnmond in aanmerking werd gebracht. Het college van gedeputeerde staten van Zuid-Holland bracht in september 1972 een nota gewestvorming uit, waarin de regionale taken werden opgesomd die naar zijn mening in aanmerking kwamen voor rechtstreekse opdracht aan het openbaar lichaam.
De raad van Rijnmond nam op 22 januari 1973 de motie Weststrate aan, die ervan uitging dat de vorming van een stadsgewest nog geruime tijd zou duren. Daarom bepleitte deze motie dat bij besluit van de Kroon, op verzoek van Rijnmond,bevoegdheden van de gemeenten naar het openbaar lichaam zouden overgaan.
In oktober 1973 verscheen een voorontwerp van wet tot wijziging van de Wet openbaar lichaam Rijnmond dat voorzag in het toekennen van bevoegdheden van gemeenten aan het openbaar lichaam, met de daaraan gekoppelde financiële regeling. Dit wetsontwerp was de voorloper van de Wet van 28 maart 1979, Staatsblad 195, tot wijziging van de Wet openbaar lichaam Rijnmond, waarbij verruiming van bevoegdheden werd verkregen en een en ander tot een definitieve oplossing werd gebracht.
Voor wat betreft de eerste tien jaren van het openbaar lichaam (1965-1974) werd door een gecommitteerde medio 1973 als voorlopige conclusie geuit:
"Het openbaar lichaam Rijnmond heeft in de periode van 1965 tot 1970 (onder het bewind van het eerste dagelijks bestuur) beleefd met de pet in handen staande, aan ieder die er naar luisteren wilde gevraagd of Rijnmond misschien nog iets kon of mocht gaan doen. Die periode bracht niet zoveel praktische resultaten, maar had toch wel een wegbereidend karakter en effekt.
In de periode 1970-1974 werd de pet in de hand een bokshandschoen en was de beleefdheid ook veranderd in een wat meer wilskrachtig en agressief toontje.
Echter in beide perioden konden we toch met een zeker gemak optreden, omdat we niets te verliezen hadden dan onze 'ketenen'. Nu gaan we bevoegdheden met mondjesmaat krijgen en moeten we onszelf bewijzen tegenover de bevolking. De 'macht van de machteloosheid' gaat wat van ons afvallen, ook al zijn onze wensen nog bij lange na niet vervuld"
Inv.nr. 305.
.
Het dagelijks bestuur van Rijnmond stelde bij de begroting 1974 met betrekking tot de eerste tien jaren van het openbaar lichaam dat "Rijnmond heeft zich in de eerste jaren voornamelijk beziggehouden met onderzoekingen op diverse terreinen. De laatste jaren is het accent van de Rijnmond-activiteiten geleidelijk van onderzoek verlegd naar de aanpak van concrete projecten. De funktie van Rijnmond is sinds het oprichtingsjaar 1965 duidelijk veranderd van studieorgaan naar 'doe'-orgaan. Het jaar 1974 kan als keerpunt worden beschouwd. Steeds meer concrete zaken worden tot uitvoering gebracht. Het nut en de noodzaak van Rijnmond tekenen zich scherper af"
Inv.nrs. 317 en 346.
.
Met betrekking tot de wijze waarop het openbaar lichaam bestuurde wordt verwezen naar het hoofdstuk "Wijze van taakuitoefening door het Openbaar Lichaam Rijnmond".
De ontwikkeling van het openbaar lichaam na 1975
De (ontwerp) Wet Reorganisatie Binnenlands Bestuur zorgde er voor dat de hiervoor vermelde wet (Wet van 28 maart 1979, Staatsblad 195) van kracht werd. Deze (wijzigings)wet voorzag in een forse verruiming van de bevoegdheden van het openbaar lichaam, namelijk:
het aantal onderwerpen ten aanzien waarvan Rijnmond richtlijnen en aanwijzingen kon geven werd uitgebreid; het totaal werd nu veertien:
de aanleg, de inrichting en het beheer van havens en de daarbij behorende bedrijfsterreinen,
de vestiging van bedrijven,
de woningbouw,
de openluchtrecreatie,
de aanleg en verbetering van land- en waterwegen,
het verwerven, beheren, bouwrijp maken en uitgeven van gronden in verband met de hiervoor genoemde onderwerpen,
de toepassing van de Woonruimtewet 1947,
de oeververbindingen,
het verkeer en vervoer,
de zorg voor milieuhygiëne,
de gezondheidszorg,
het openbaar voortgezet onderwijs en het schoolbegeleidingswerk,
de bevordering van de werkgelegenheid,
de brandweer en de hulpverlening bij ongevallen en rampen in vredestijd.
Rijnmond kreeg goedkeuringsbevoegdheid inzake bestemmingsplannen (voordien was dit adviserend aan het college van gedeputeerde staten van Zuid-Holland) en werd daarmee feitelijk de provinciale autoriteit op het terrein van de ruimtelijke ordening voor het Rijnmondgebied,
Rijnmond kon bepalen dat van een viertal onderwerpen, namelijk de openbare gezondheidszorg, de openluchtrecreatie, de brandweer en de afvalverwerking, bevoegdheden van regeling en bestuur naar het openbaar lichaam zouden overgaan,
de mogelijkheid werd geopend dat de bevoegdheden van de provincie Zuid-Holland inzake de milieuhygiëne zouden overgaan naar het openbaar lichaam Rijnmond; hieraan werd uitvoering gegeven bij Koninklijk Besluit d.d. 29 maart 1982, Staatsblad 214. Met ingang van 1 mei 1982 was het openbaar lichaam derhalve ook op het terrein van de milieuhygiëne de provinciale autoriteit voor het Rijnmondgebied.
In de plannen voor de reorganisatie van het binnenlands bestuur zou tevens de splitsing van de provincie Zuid-Holland concreet gestalte krijgen. "provincie Zuid-Holland-Zuid" of "provincie Rijnmond" zou dan de nieuwe status worden van het openbaar lichaam.
Maar bij het overleg rond deze reorganisatie - met name nadat de Tweede Kamer het standpunt van de toenmalige minister van Binnenlandse Zaken deelde ten aanzien van zijn voornemen om af te zien van de 'provincie nieuwe stijl' - en in samenhang met de vernieuwde Wet Gemeenschappelijke Regelingen, kwam vanaf 1982 de provinciewording van Rijnmond ter discussie te staan.
Opheffing
Eind april 1984 besloot de toenmalige minister van Binnenlandse Zaken (tot dien de splitsing van Zuid-Holland en provincewording van Rijnmond met klem bepleitende) plotseling dat de provincie Zuid-Holland ongedeeld moest blijven, taken en bevoegdheden konden overgaan op de provincie en het openbaar lichaam Rijnmond moest worden opgeheven. Hoofdreden was dat het voortbestaan van het openbaar lichaam niet (meer) paste in het kabinetsbeleid ten aanzien van de bestuurlijke reorganisatie.
Het bestuurlijk experiment Rijnmond had bijna 20 jaar bestaan
Gedurende deze periode hebben zich 'geschikte' momenten voorgedaan voor een ingrijpen door het ministerie van Binnenlandse Zaken, bijvoorbeeld eind 1968 na het vertrek van mr V.G.M. Marijnen (als gevolg van zijn benoeming tot burgemeester van 's-Gravenhage), in de periode 1974-1978 en in 1982 na het vertrek van dr ir A.P. Oele (als gevolg van zijn benoeming tot Commissaris der Koningin in de provincie Drenthe).
.
Bij Wet van 19 februari 1986, Staatsblad 47, werd besloten het openbaar lichaam Rijnmond op te heffen.
Ten aanzien van de Dienst Centraal Milieubeheer Rijnmond werd afgesproken deze dienst als organisatorische eenheid te laten voortbestaan.
Krachtens Koninklijk Besluit van 19 februari 1986, Staatsblad 48, trad met ingang van 1 maart 1986 de Wet opheffing openbaar lichaam Rijnmond in werking. Een nieuw bestuurlijk experiment, de provincie Zuid-Holland zorgt voor het bestuurlijk evenwicht in de regio Rijnmond, nam een aanvang.
Ambtelijke Dienst Rijnmond
In deze inventaris wordt tevens het archief van de Ambtelijke Dienst Rijnmond (ADR) in de periode 1986-1987 beschreven.
De ADR maakte deel uit van de Griffie van de provincie Zuid-Holland en was opgericht als overgangsorganisatie tussen het opgeheven Openbaar Lichaam Rijnmond en de nieuwe provinciale bestuurlijke organisatie. De nieuwe provinciale bestuurlijke organisatie nam een aanvang op 1 januari 1987, waarbij Griffie, Provinciale Waterstaat en Provinciale Planologische Dienst werden opgeheven om plaats te maken voor een dienstenstructuur.
De ADR had als taak om de lopende zaken van het opgeheven Openbaar Lichaam Rijnmond te beheren, zolang die zaken nog niet door de provincie "nieuwe stijl" waren overgenomen.